【裁判字號】    92,台上,3836
【裁判日期】    920716
【裁判案由】    殺人等罪
【裁判全文】
最高法院刑事判決                              九十二年度台上字第三八三六號
    上  訴  人  甲○○
右上訴人因殺人等罪案件，不服台灣高等法院中華民國九十二年四月十七日第二審更
審判決（九十一年度上更(二)字第八五三號，起訴案號：台灣台北地方法院檢察署八十
五年度偵字第一四三八號），提起上訴，本院判決如左：
    主  文
上訴駁回。
    理  由
一殺人部分：
按刑事訴訟法第三百七十七條規定，上訴於第三審法院，非以判決違背法令為理由，
不得為之。是提起第三審上訴，應以原判決違背法令為理由，係屬法定要件。如果上
訴理由狀並未依據卷內訴訟資料，具體指摘原判決不適用何種法則或如何適用不當，
或所指摘原判決違法情事，顯與法律規定得為第三審上訴理由之違法情形，不相適合
時，均應認其上訴為違背法律上之程式，予以駁回。本件上訴人甲○○上訴意旨略稱
：(一)、本件肇因於上訴人兄嫂李春桃之子李志仲與被害人游開程發生爭執，而由李春
桃出面邀集共同被告黃志宏等為其出氣尋釁，而上訴人尚曾出面阻止，上訴人與被害
人又係摯友，絕無持木棒共同殺害被害人之理。(二)、命案發生後，黃志宏之父慫恿唆
使共同被告等人商議，推由上訴人承擔持木棍毆擊被害人之責，實則持木棍毆擊被害
人者，為林旭陽，其所持木棍曾被上訴人搶走丟棄後，林旭陽又持回毆打被害人。(三)
、被害人與其友人李振揚進入麵店，看見上訴人在幫渠等協調，後因黃志宏叫大家自
車上拿「傢伙」後，上訴人尚一直在旁喊不要打，被害人之友人張良輝亦看見上訴人
在屋外求救，並找人先將被害人送醫急救，其後上訴人又與張良輝一起至醫院探視被
害人，當時被害人之父及胞弟亦均在場，足證上訴人未共同傷害及殺害被害人。原判
決既未否定張良輝之證言之真實性，卻又認其係對被害人被刺殺身亡後之事而為證述
，難認得為上訴人有利之認定，其對張良輝證言證明力之判斷顯然違反經驗法則，亦
有判決理由矛盾之違法。(四)、上訴人於原審民國九十二年二月十七日及九十二年三月
四日調查時已供稱：其他共同被告是因為上訴人之兄嫂李春桃之子被毆之事而出面找
對方，所以要伊出來頂罪，而且伊恐說出實情，致李春桃一家人會有事，因此之前未
說實情，後因受伊姑姑之鼓勵才勇於原審供出頂罪之事，因此自有訊問李春桃調查上
訴人是否頂罪之必要，惟原審未就此訊問李春桃詳加調查，又未於判決內說明不須調
查之理由，顯有調查未盡及判決不載理由之違法。(五)、上訴人於九十一年十一月二十
七日曾具狀請求測謊及比對木棒上之指紋，原審未予調查又未說明不須調查之理由，
亦屬違法等語。
惟查證據之取捨及其證明力之判斷，屬事實審法院之職權，苟其所為之判斷，並不違
背經驗法則及論理法則，即不能任意指為違法。本件原審認定上訴人有原判決事實欄
所載之共同殺人犯行，係以該事實，已據被害人之父游朝福及證人莊文賢、余宗勳、
李志仲、莊有仁指述甚詳。依莊有仁、林旭陽、李振陽之供述，被害人及共犯黃志宏
當時並未持刀，持刀刺殺被害人者為共犯廖榮華、黃志宏及證人賴宗德所稱拿刀者為
黃志宏之弟黃志邦云云，與事實不符，為不可採；廖榮華所辯未共同殺被害人云云，
亦不足取。上訴人確係持球棒共同敲擊被害人，已據目擊證人莊有仁、胡國華及共犯
林旭陽、廖榮華等人於警訊時指證屬實，共犯黃志宏於警訊時亦供證上訴人有共同參
與毆打被害人之犯行，足證上訴人否認犯罪，所辯為卸責飾詞。被害人被殺死亡之事
實，已經檢察官督同法醫師相驗，並經台灣高等法院檢察署法醫中心解剖鑑定屬實，
其致命傷為頭頂部之皮下出血、蜘蛛網膜下腔出血及右下腹部兩處刀傷，死亡機轉為
出血性休克，死亡方式為他殺，有鑑定書、驗斷書、勘驗筆錄、相驗屍體證明書等在
卷可憑。上訴人與共犯黃志宏、林旭陽、廖榮華分持球棒、鐵棍、木棍及水刀、打
擊被害人之頭部、背部及刺被害人之腹部，顯有戕害被害人之生命致其死亡之殺人犯
意及行為。此外，復有查扣之水刀一把、木質球棒一支、方型木棍一支（已折斷成
二段）等行兇工具可稽等證據，予以綜合判斷，認上訴人上開所為，成立刑法第二百
七十一條第一項之殺人罪，於法定刑內量處其刑，已詳其所憑證據及認定之理由。
並指駁、說明上訴人否認犯殺人罪，所辯為卸責之詞，為不能採信之理由；證人李春
桃係就上訴人與共犯至瑞芳高工校門前所為毀損之事而為證言；證人張良輝係對被害
人已經被刺殺後之事而為證述，均不能據為有利上訴人之認定。所為論斷，均有卷存
證據資料可按。查證人張良輝於原審證稱：伊未目睹鬥毆之事，伊至現場下車後，上
訴人說被害人受傷，伊與妻乃送被害人至醫院，上訴人另坐一輛車至醫院，伊不知上
訴人是否有頂罪之事，因伊沒聽說被害人被何人打死等語。足見張良輝並不知上訴人
是否有共同殺人犯行，至於上訴人至醫院看被害人之情況，究竟是犯罪後有悔意而關
心原認識之被害人，抑出於其他意思，並無從證明，是張良輝之供述，並不能證明上
訴人無共同殺人犯行，上訴意旨依憑己見，謂原判決認張良輝之證言不能據為有利上
訴人之認定，為有違經驗法則，並指摘有判決理由矛盾之違法，自非適法之第三審上
訴理由。證人李春桃於原審已供明其僅至瑞芳高工校門前，隨後即離開，並未至鬥毆
之事發地點，並不知事發經過等情，則上訴人是否有共同殺人犯行，有無頂罪之事，
李春桃並不知悉而無從證明，原審就此未訊問李春桃，並無違法；扣案之球棒、木棍
經原審送請法務部調查局鑑定結果，均未發現有可供比對之指紋，有鑑定通知書附卷
可參，足見原審就此已盡調查之能事；至於是否對被告測謊，為事實審調查證據職權
之合法行使，不得任意指為違法，上訴意旨就上開事項任意指摘原審有應調查之證據
未予調查之違法，均非合法之上訴理由。至於其他上訴理由，均係就原判決已有論列
說明之事項，重為事實之爭執，否認犯罪，殊與法律規定得為第三審上訴理由之違法
情形不相適合，衡以前開說明，此部分之上訴為違背法律上之程式，應予駁回。
二傷害部分：
按刑事訴訟法第三百七十六條所列各罪之案件，經第二審判決者，不得上訴於第三審
法院，法有明文。本件上訴人所犯刑法第二百七十七條第一項之傷害罪部分，核屬刑
事訴訟法第三百七十六條第一款之案件。依首開說明，既經第二審判決，自不得上訴
於第三審法院，上訴人竟復提起上訴，顯為法所不許，應予駁回。
據上論結，應依刑事訴訟法第三百九十五條前段，判決如主文。
中      華      民      國    九十二    年      七      月     十六     日
                              最高法院刑事第七庭
                                  審判長法官  張  信  雄
                                        法官  賴  忠  星
                                        法官  張  清  埤
                                        法官  呂  永  福
                                        法官  陳  世  雄
      右正本證明與原本無異
                                              書  記  官
中      華      民      國    九十二    年      七      月    二十四    日


司法院資訊處製作；財團法人民間司法改革基金會備份。
